臺灣高等法院臺中分院刑事判決　　　100年度交上易字第579號
上　訴　人
即　被　告　劉文城
輔　佐　人　劉家彰
上列上訴人因過失傷害案件，不服臺灣苗栗地方法院九十九年度
交易字第二三七號中華民國一００年三月十五日第一審判決（起
訴案號：臺灣苗栗地方法院檢察署九十九年度偵字第四一四五號
），提起上訴，本院判決如下：
    主  文
上訴駁回。
    事  實
一、劉文城於民國九十九年四月五日上午八時四十分許，駕駛車
    牌號碼９Ｄ─１８６７號自用小客車，沿苗栗縣苑裡鎮舊社
    里五十五號附近之未編名道路由南往北方向行駛，途經上址
    屋旁無號誌交岔路口，原應注意車輛行駛時，駕駛人應注意
    車前狀況，隨時採取必要之安全措施。而依當時情形，又無
    不能注意之情事，竟疏於注意，於通過上開交岔路口時，貿
    然直行通過該路口。斯時，適有鄭綢無駕駛執照騎乘車牌號
    碼ＶＫＹ─５６５號輕型機車，亦沿苗栗縣苑裡鎮舊社里五
    十五號附近之未編名道路由西往東方向行駛，於途經上開交
    岔路口時，其屬無號誌路口未劃分幹支道且同車道數及同屬
    直行車之左方車，因未讓右方車先行，仍直行越過該路口，
    致兩車在該交岔路口發生撞擊，造成鄭綢人車倒地，使鄭綢
    受有頭部挫傷合併輕微腦震盪、右膝嚴重挫傷合併大量關節
    積血及劇痛等傷害。劉文城於肇事後警員不知肇事者為何人
    之際，向據報前往處理之警員承認為肇事車輛之駕駛人，而
    自首接受裁判。
二、案經鄭綢訴由苗栗縣警察局通霄分局報請臺灣苗栗地方法院
    檢察署檢察官偵查起訴。
    理  由
一、本件被告劉文城對於本院引用之下列供述證據、非供述證據
    的證據能力均不爭執，則上開證據並無違法取得或顯不可信
    之情形，本院自得將之採為認定本件犯罪事實存否之證據，
    先予敘明。
二、訊據被告劉文城固坦承駕駛車牌號碼９Ｄ─１８６７號自用
    小客車，於上開時間，沿苗栗縣苑裡鎮舊社里五十五號附近
    之未編名道路由南往北方向行駛，在上址屋旁交岔路口，與
    鄭綢所騎乘車牌號碼ＶＫＹ─５６５號輕型機車發生擦撞，
    鄭綢因而坐在地上受傷，經送醫診治等事實，但否認有何過
    失傷害犯行，辯稱：伊的車子要進入路口時，並未看到鄭綢
    的機車出來；在經過路口時有看凸透鏡，但沒有看到任何東
    西，是鄭綢突然從巷子出來撞倒伊的車，伊沒有撞鄭綢的機
    車云云。
三、經查：
（一）前揭事實，業據證人即告訴人鄭綢於警詢及偵審時證述甚
      詳，其於警詢時證稱：九十九年四月五日八時四十分許，
      我騎機車沿苗栗縣苑裡鎮舊社里五十五號前十字路口由西
      往東行駛，要前往山腳市○○○○○路口時，有稍微停下
      來看看雙邊有無來車，確認無車後再前行，當我騎到路口
      過一半時，就被被告駕駛之自用小客車撞上；我當時行車
      時速大約十公里；撞擊部位是我機車前輪等語（見偵查卷
      第五頁反面）；其於偵查時證稱：我要去菜市場，我要過
      馬路，我有看二邊沒有車才過去，而且已通過了一半（路
      口），被告突然衝出來，來不及剎車，我的機車撞到他車
      子左邊後面的車門，時速約二十公里等語（見偵查卷第二
      十九頁）；其於原審審理時證稱：：九十九年四月五日八
      時四十分許，我騎機車要去菜市場買早點，我有看雙向路
      邊都沒有車，我才經過，該路口沒有紅綠燈，我經過路口
      時有停住，看沒有車我才起動往前走，時速約十至十五公
      里，我已經過路中央了，被告的車子突然快速衝過來，我
      煞不住機車，就撞上去了等語（見原審卷第三十頁、三十
      一頁）明確。
（二）徵諸卷附道路交通事故現場圖一份、道路交通事故調查報
      告表（一）（二）、現場照片六張（見偵查卷第十七頁至
      十九頁、二十三頁至二十五頁）、苗栗縣警察局舉發違反
      道路交通管理事件通知單一份（偵查卷第十四頁）所示，
      可知九十九年四月五日八時四十分許，在苗栗縣苑裡鎮舊
      社里五十五號附近之未編名之道路，當時天氣晴、日間有
      光線、路面乾燥、無缺陷、無障礙物。告訴人鄭綢沿前述
      道路由西往東方向行駛，途經上開交岔路口時，係屬無號
      誌路口未劃分幹支道且同車道數及同屬直行車之左方車。
      而被告劉文城所駕駛車牌號碼９Ｄ─１８６７號自用小客
      車的左後車門受損，告訴人鄭綢所騎乘車牌號碼ＶＫＹ─
      ５６５號輕型機車之車頭受損（見偵查卷第二十一頁車損
      照片）。再觀諸李綜合醫療社團法人李綜合醫院診斷證明
      書一份（見偵查卷第三十一頁）所示，可知告訴人鄭綢當
      日受有頭部挫傷合併輕微腦震盪、右膝嚴重挫傷合併大量
      關節積血及劇痛等傷害。由此可見，被告駕駛車號９Ｄ─
      １８６７號自用小客車左後車門，與告訴人鄭綢所騎乘車
      牌號碼ＶＫＹ─５６５號輕型機車之車頭，在上述交岔路
      口發生碰撞，致告訴人鄭綢人車倒地，受有前述傷害，堪
      以採信。
（三）衡酌被告劉文城供稱：伊駕車經過路口有看凸透鏡，但沒
      有看到任何東西，是鄭綢突然從巷子出來撞倒伊的車；因
      為路小所以行駛速度約十公里左右等語（見原審卷第三十
      二頁反面；偵查卷第七頁）。及衡諸告訴人鄭綢證稱：伊
      到路口時，有稍微停下來看看雙邊有無來車，確認無車後
      再前行要去山腳市場，時速約十公里左右等語。由此可知
      被告劉文城、告訴人鄭綢二人於前揭時地，分別駕駛上開
      汽車、機車，於行至前述交岔路口之際，均未發現對方的
      車輛正往該路口行駛而來的狀況，但均貿然往前行駛，告
      訴人鄭綢之機車車頭，與被告劉文城所駕駛的自用小客車
      左後門發生擦撞，導致告訴人鄭綢受有頭部挫傷合併輕微
      腦震盪等傷害等事實，應可認定。
（四）按汽車行駛至無號誌或號誌故障而無交通人員指揮之交岔
      路口，支線道車應暫停讓幹道車先行。未設標誌、標線或
      號誌劃分幹、支線道者，少線道車應暫停讓多線道先行；
      車道數相同時，轉彎車應暫停讓直行車先行；同為直行車
      或轉彎車者，左方車應暫停讓右方車先行；汽車行駛時駕
      駛人應注意車前狀況並隨時保持必要之安全措施，道路交
      通安全規則第一百零二第一項第二款、第九十四條第三項
      分別定有明文。查，被告劉文城駕駛上開自用小客車，沿
      苗栗縣苑裡鎮舊社里五十五號附近之未編名之道路由南往
      北方向行駛，途經上址屋旁無號誌交岔路口，原應注意車
      前狀況並隨時保持必要之安全措施。而依當時的天候路況
      視線均屬良好，並無不能注意的情事，貿然通過該路口。
      告訴人鄭綢無駕駛執照騎乘前述機車，沿前述道路由西往
      東方向行駛，其屬無號誌路口未劃分幹支道且同車道數及
      同屬直行車之左方車，疏未注意讓右方即被告劉文城駕駛
      的自用小客車先行，亦貿然通過該路口。告訴人鄭綢之機
      車車頭，與被告劉文城駕駛之上述自用小客車左後車門發
      生擦撞，告訴人鄭綢人車倒地後受有前述傷害，應為本件
      車禍發生的經過。且本件經送請臺灣省竹苗區車輛行車事
      故鑑定委員會、臺灣省車輛行車事故覆議鑑定委員會鑑定
      結果，均同此認定，此有臺灣省竹苗區車輛行車事故鑑定
      委員會九十九年十月四日竹苗鑑990556字第0995303167號
      函及函附之鑑定意見書一份在卷可稽（見偵查卷第三十三
      頁至三十六頁）、臺灣省車輛行車事故覆議鑑定委員會一
      ００年一月十日覆議字第1006200112號函一份在卷可稽（
      見原審卷第十六頁）。告訴人鄭綢因本件車禍而受有上開
      傷害，已如前述。而被告劉文城因上述的過失，造成告訴
      人受傷，告訴人受傷，與被告劉文城上述過失間具有相當
      因果關係，被告因過失而致他人傷害乙節，堪以認定。
（五）至於被告劉文城雖以上開情詞置辯，然查：依據證人即告
      訴人鄭綢的前揭證詞，及被告劉文城的前揭供述，可知雙
      方車輛要進入前述交岔路口之前，該路口為一個淨空的路
      口，沒有障礙物，在合理的情形下，汽機車的駕駛人應該
      都可以看到兩邊車輛的行車狀態。但依被告劉文城及告訴
      人鄭綢所述，其等二人均未看到有車輛經過該路口，由此
      可見被告劉文城駕駛上述車輛行經該交岔路口時，疏未注
      意告訴人鄭綢騎乘機車沿上述道路，由西往東方向行駛的
      狀態，貿然往前行駛，致使雙方車輛生擦撞，告訴人因而
      受傷，被告劉文城確有未注意車前狀況的駕駛疏失。告訴
      人雖亦有過失，但不能解免被告之過失傷害責任，是被告
      之上開辯解，顯係卸責之詞，不足採信。
（六）此外，本件復有前揭道路交通事故現場圖、道路交通事故
      調查報告表（一）、（二）、現場照片、苗栗縣警察局舉
      發違反道路交通管理事件通知單、酒精測定紀錄表、苗栗
      縣警察局道路交通事故肇事人自首情形紀綠表、李綜合醫
      療社團法人苑裡李綜合醫院診斷證明書、調解不成立證明
      書、估價單、臺灣省竹苗區車輛行車事故鑑定委員會上開
      九十九年十月四日函及函附鑑定意見書、臺灣省車輛行車
      事故覆議鑑定委員會一００年一月十日函等件在卷可資佐
      證。本案事證已臻明確，被告劉文城前揭過失傷害犯行，
      堪以認定，應予依法論科。
四、核被告劉文城所為，係犯刑法第二百八十四條第一項前段之
    過失傷害罪。又被告肇事後於警員不知肇事者為何人之際，
    且向據報前往處理之警員承認為肇事車輛之駕駛人，而自首
    接受裁判等情，此有苗栗縣警察局道路交通事故肇事人自首
    情形紀錄表一份在卷可考（見偵查卷第二十一頁），被告係
    對於未發覺之犯罪，自首表示願接受裁判之意，爰依刑法第
    六十二條前段之規定，依法減輕其刑。爰審酌被告前無因犯
    罪經法院判刑後執行完畢的前科紀錄，足見其素行尚佳，此
    有臺灣高等法院被告全國前案紀錄表一份在卷可稽，並兼衡
    被告於本件車禍發生係肇事次因、告訴人為肇事主因、告訴
    人所受傷害不輕、被告迄今未賠償告訴人損失等一切情狀，
    量處拘役四十日，並諭知易科罰金之折算標準。
五、原審判決以被告犯過失傷害罪，事證明確，並依據刑事訴訟
    法第二百九十九條第一項前段，刑法第二百八十四條第一項
    前段、第六十二條前段、第四十一條第一項前段，刑法施行
    法第一條之一第一項、第二項前段規定，並審酌上開情節，
    判處拘役四十日，其認事用法，並無違誤，量刑亦稱妥適，
    被告上訴意旨否認其有過失，為無理由，應予駁回。
據上論結，應依刑事訴訟法第三百六十八條，判決如主文。
本案經檢察官劉家芳到庭執行職務。
中    華    民    國   100    年    5     月    31    日
            刑事第三庭    審判長法  官  王  增  瑜
                                法  官  唐  光  義
                                法  官  曾  佩  琦
上列正本證明與原本無異。
本件不得上訴。
                                書記官  陳  玫  伶
中    華    民    國   100    年    5     月    31    日
附錄本案論罪科刑法條：
【刑法第二百八十四條第一項前段】
  因過失傷害人者，處六月以下有期徒刑、拘役或五百元以下罰
  金。